臺灣臺南地方法院刑事判決
110年度易字第1091號
公  訴  人  臺灣臺南地方檢察署檢察官
被      告  黃家宥



上列被告因賭博等案件，經檢察官提起公訴（109年度偵字第151
43號），因被告就被訴事實為有罪之陳述，經本院告知簡式審判
程序之旨，並聽取被告與公訴人之意見後，裁定依簡式審判程序
審理，判決如下：
    主  文
黃家宥違反未依電子遊戲場業管理條例規定辦理營利事業登記者
不得經營電子遊戲場業之規定，處拘役參拾日，如易科罰金，以
新臺幣壹仟元折算壹日。扣案之IC板壹片、擋板壹組，均沒收。
    事  實
一、黃家宥明知未依電子遊戲場業管理條例規定領有電子遊戲場
    業營業級別證者，不得經營電子遊戲場業，竟基於違反電子
    遊戲場業管理條例及賭博財物之犯意，於民國109年7月15日
    起，在臺南市○○區○○○路000號「夾名堂二代選物販賣機」商
    店內，擺放經改裝後設有擋板之電子遊戲機台1台（下稱A機
    台），供不特定人投幣把玩，其方式為投入新臺幣（下同）
    20元至選物販賣機內，即可操縱搖桿控制機台內之勾爪移動
    以夾取A機台內之乒乓球，並由機台自行控制勾爪於擋板上
    方讓乒乓球落下，如乒乓球落於擋板上指定顏色之洞口時，
    則得依擋板上洞口之顏色分別換取價值700元至10,000元之
    商品；如乒乓球未落於擋板上指定顏色洞口，所投入之硬幣
    由A機台沒入；若累積投幣之金額達保證取物金額1,980元或
    收集未掉落於擋板上乒乓球達350顆時，可兌換價值700元至
    1200元之商品，以此方式供不特定人把玩，並經營電子遊戲
    場業。嗣於109年8月5日10時50分許，為警在上址查獲，並
    扣得A機台1台（責付被告保管）、IC板1塊及擋板1組。
二、案經臺南市政府警察局永康分局報告臺灣臺南地方檢察署檢
    察官偵查起訴。
    理  由
一、本件被告黃家宥所犯均係死刑、無期徒刑、最輕本刑為3年
    以上有期徒刑以外之罪，其於準備程序中就被訴事實為有罪
    之陳述，經法官告知簡式審判程序之旨，並聽取公訴人及被
    告之意見後，認宜為簡式審判程序，依刑事訴訟法第273條
    之1第1項規定，裁定進行簡式審判程序加以審理，則依據刑
    事訴訟法第273條之2、同法第159條第2項之規定，不適用傳
    聞法則有關限制證據能力之相關規定；並得依同法第310條
    之2之準用同法第454條之規定製作判決書，合先敘明。
二、上揭犯罪事實，業據被告於本院準備程序及審理時均坦承不
    諱（院卷第31、34頁），並有臺南市政府警察局永康分局10
    9年9月1日實地操作A機台光碟、員警職務報告、現場照片、
    扣押筆錄、扣押物品目錄表、代保管條、臺南市政府警察局
    永康分局行政組臨檢紀錄表、臺灣臺南地方檢察署檢察事務
    官勘驗報告、被告提出之照片等件附卷可稽（警卷第11至17
    、21至30頁；偵卷第31至32、39至40、49至51、63頁及卷末
    光碟存放袋），足認被告之任意性自白與事實相符，洵堪採
    為論罪科刑之依據。從而，本件事證明確，被告上開犯行，
    堪予認定，應依法論科。
三、論罪科刑：
　㈠按電子遊戲場業管理條例第15條規定：「未依本條例規定領
    有電子遊戲場業營業級別證者，不得經營電子遊戲場業。」
    所謂電子遊戲場「業」，指「業務」而言。刑法上所謂業務
    ，係以事實上執行業務者為標準，指以反覆同種類之行為為
    目的之社會的活動而言；執行此項業務，縱令欠缺形式上之
    條件，仍無礙於業務之性質。因此不論該事業是否「專營」
    電子遊戲場業，亦不問經營是否需達「一定之規模」，即使
    於原本所營事業外，兼營電子遊戲場業，或所經營之電子遊
    戲場不具相當之規模，亦無礙於電子遊戲場業管理條例相關
    規定之適用（最高法院90年台非字第276號判例意旨參照）
    。經查，A機台業經被告於109年7月15日改造，裝設擋板裝
    置而影響原勾爪取物設計，改變原機具結構及變更運作流程
    ，則A機台即非屬原經經濟部核准之「非電子遊戲機」，而
    為一新機型，又A機台內商品，依乒乓球掉落掉落於擋板洞
    口之顏色，分別可獲價值700元至10,000元不等值之商品，
    且依被告所稱：客人積至350顆乒乓球，可隨機換取700元至
    1,200元之商品（院卷第28頁），是依該機台改裝與操作方
    式，除就得獎結果具有賭博之射倖性外，客人依保證取物價
    格所能取得獎項亦為射倖性，且該擋板設計亦予被告高獲勝
    機率「莊家優勢」，是該等機台顯屬被告供作賭博用之機具
    ，被告所為自屬賭博行為，而被告未依上開規定領有電子遊
    戲場業營業級別證，即經營電子遊戲場業而與人賭博財物，
    核被告所為係違反電子遊戲場業管理條例第15條之規定，應
    依同條例第22條之規定論處，及犯刑法第266條第1項前段之
    普通賭博財物罪。
　㈡被告自109年7月15日起至109年8月5日為警查獲時止，改造A
    機台營業，因經營行為本質上即具有反覆為相同行為之性質
    ，故其於上開期間持續擺放扣案機台營業，為反覆執行營業
    行為之接續動作，應為實質上一罪（最高法院95年度台上字
    第1079號判決要旨參照），應僅論以違反電子遊戲場業管理
    條例一罪；又被告係以A機台與人對賭，其行為亦含有反覆
    為同一種類事務之概念，是被告前後多次賭博財物之行為，
    應為法律上之包括一罪。被告以一行為，同時觸犯上開構成
    要件不相同之二罪名，為想像競合犯，應從一重之電子遊戲
    場業管理條例第22條之罪處斷。
　㈢另被告前於104年間因不能安全駕駛案件，經本院以104年度
    交簡字第5265號判決判處有期徒刑2月確定，於105年2月26
    日易科罰金執行完畢，有臺灣高等法院被告前案紀錄表在卷
    可稽，其於有期徒刑執行完畢後5年內，故意再犯本案有期
    徒刑以上之罪，固為累犯，然依司法院釋字第775號解釋所
    示，為避免發生罪刑不相當之情形，法院就該個案應依該解
    釋意旨，就累犯制度之目的及罪刑相當原則等綜合考量，裁
    量是否加重其刑。本院審酌被告上開所犯前案係不能安全駕
    駛案件，本件所犯則為違反電子遊戲場業管理條例之罪，兩
    者罪質迥異，犯罪手段不同，犯罪之動機亦屬有別，前案科
    刑判決執行之矯正目的，與本案所犯顯然有差，難認被告本
    案所犯具有特別惡性及對刑罰反應力薄弱，難以達前案科刑
    判決執行之矯正目的，而有依累犯之規定加重其刑之必要，
    本院復審酌累犯規定所欲維護法益之重要性、防止侵害之可
    能性及事後矯正行為人之必要性，綜合斟酌各項情狀，認本
    件被告所犯，尚無依刑法第47條第1項累犯之規定加重其刑
    之必要。
　㈣爰以行為人之責任為基礎，審酌被告未依電子遊戲場業管理
    條例規定，領有電子遊戲場業營業級別證，即於公眾得出入
    之場所擺設賭博性電子遊戲機臺供人把玩，妨害主管機關對
    於電子遊戲場業之管理，助長社會不良之賭博風氣，誠屬不
    該。惟念被告尚非專職經營電子遊戲場業之人，經營期間不
    足1月，未獲利，規模非鉅，且於犯後坦承犯行，犯後態度
    尚可；兼衡被告自述高中肄業，目前職業為工，月收入3至4
    萬元，與女友同住，要扶養2個小孩之生活狀況、智識程度
    （院卷第38頁）；併參酌其年齡、素行、犯罪之動機、目的
    、手段、法益侵害程度等一切情狀，量處如主文所示之刑，
    並定易科罰金的折算標準。
四、沒收：
    刑法第266條第2項規定：「當場賭博之器具與在賭檯或兌換
    籌碼處之財物，不問屬於犯人與否，沒收之。」採義務沒收
    ，且為刑法第38條第2項前段、第38條之1第1項前段之特別
    規定，應優先適用。又刑法第38條之2第2項所定之過苛調節
    條款，乃將憲法上比例原則予以具體化，不問實體規範為刑
    法或特別刑法中之義務沒收，亦不分沒收主體為犯罪行為人
    或第三人之沒收，復不論沒收標的為原客體或追徵其替代價
    額，均有其適用。經查：
　㈠扣案之擋板1組係被告放在選物販賣機內之改裝設施，屬當場
    賭博之器具，依刑法第266條第2項規定，沒收之。
　㈡扣案之IC板1塊與責付予被告之A機台1台，皆為當場賭博之器
    具，原均應依刑法第266條第2項規定沒收，惟審酌A機台及
    內部IC板均係被告向他人承租而得（警卷第4頁），非被告
    所有，本案經營期間非久且無證據證明被告有獲利，倘予沒
    收，不僅無助於達成遏止被告再犯之功能，亦有過度侵害第
    三人財產權之嫌，是認有過苛之虞，依刑法第38條之2第2項
    規定，不予宣告沒收、追徵。
　㈢被告供稱其於本案經營期間無獲利等語（警卷第4頁），且綜
    觀全卷亦無證據證明被告有因本案犯行獲取犯罪所得，故不
    予宣告沒收或追徵。
五、不另為無罪諭知部分：
　㈠公訴意旨以被告於前述時地擺設具有射倖性之A機台營業，因
    認被告涉犯刑法第268條之意圖營利供給賭博場所及意圖營
    利聚眾賭博罪嫌云云。
　㈡按刑法第266條第1項之賭博罪，係處罰行為人在公眾得出入
    場所為賭博行為，行為人係從自己之賭博行為獲得不法利益
    （賭贏賭金）。同法第268條之意圖營利供給賭博場所、意
    圖營利聚眾賭博罪，則係處罰行為人供給賭博場所、聚眾賭
    博之行為，且行為人係從其供給賭博場所之提供場所行為、
    聚眾賭博之聚眾行為獲取不法利益；亦即，其意圖營利之利
    益（即直接對價），係附麗於其供給場所、媒介或聚眾行為
    上（例如：場地租金、賭盤抽頭金、賭客入場等類似性質收
    入，而非單純取自於其賭博勝負之結果獲利），始能論以本
    罪。因此，行為人提供提供賭具或賭博場所，邀集賭客與自
    己賭博，期從賭博輸贏獲取賭贏賭金，而未從其提供賭具、
    場所與邀集行為中獲利，即難以對行為人論以刑法第268條
    之罪。是在店家擺設電動賭博機具供人投幣玩樂，縱該機器
    設計結構係予店家較高勝率，惟其輸贏或然率仍屬不確定，
    核其實質，係以該機檯供作賭具並代替自己本人與客人在公
    眾得出入場所賭博，與意圖營利供給賭博場所或聚眾賭博之
    供給場所與媒介聚眾不同，且擺設機檯店家仍係依機檯勝率
    之偶然事實以獲取金錢，並非自該機檯擺設本身獲取利益，
    自與刑法第268條之要件不符（臺灣高等法院暨所屬法院102
    年法律座談會刑事類提案第13號研討結果要旨）。
　㈢被告租用並改裝擋板於A機台後，將A機台擺設於前址店家內
    供不特定人把玩，核被告所為是以A機台代替自己與他人賭
    博以獲取賭金，非自A機台擺設本身獲取租金或抽頭之利益
    ，自難僅以被告將A機台擺設店內之行為，認定被告構成刑
    法第268條之意圖營利供給賭博場所或意圖營利聚眾賭博之
    犯行。是檢察官就此部分之聲請處刑與論罪請求，顯有未洽
    。惟因聲請意旨以該罪嫌與本案認定有罪之違反電子遊戲場
    管理條例罪名與刑法賭博罪名間，有想像競合之一罪關係，
    爰不另為無罪之諭知。
據上論斷，依刑事訴訟法第273條之1第1項、第299條第1項前段
，電子遊戲場業管理條例第15條、第22條，刑法第11條前段、第
266條第1項前段、第2項、第55條、第41條第1項前段，刑法施行
法第1條之1第1項，判決如主文。
本案經檢察官許嘉龍提起公訴，檢察官陳于文到庭執行職務。
中　　華　　民　　國　　111 　年　　2 　　月　　23　　日
　　　　　　　　　刑事第三庭    法　官　茆怡文
以上正本證明與原本無異。
如不服本判決應於收受本判決後20日內向本院提出上訴書狀，並
應敘述具體理由。其未敘述上訴理由者，應於上訴期間屆滿後20
日內向本院補提理由書狀（均須按他造當事人之人數附繕本）「
切勿逕送上級法院」。 
　　　　　　　　　　　　　　　　書記官　薛雯庭
中　　華　　民　　國　　111 　年　　2 　　月　　23　　日
附錄本案論罪科刑法條：
電子遊戲場業管理條例第15條
未依本條例規定領有電子遊戲場業營業級別證者，不得經營電子
遊戲場業。

電子遊戲場業管理條例第22條
違反第十五條規定者，處行為人一年以下有期徒刑、拘役或科或
併科新臺幣五十萬元以上二百五十萬元以下罰金。

中華民國刑法第266條
在公共場所或公眾得出入之場所賭博財物者，處三萬元以下罰金
。但以供人暫時娛樂之物為賭者，不在此限。
當場賭博之器具與在賭檯或兌換籌碼處之財物，不問屬於犯人與
否，沒收之。